【裁判字號】    90,重訴,1845
【裁判日期】    900831
【裁判案由】    返還借款
【裁判全文】
臺灣臺北地方法院民事判決  九十度重訴字第一八四五號
    原      告  台北銀行股份有限公司
    法定代理人  乙○○
                        送達代.
    被      告  甲○○
                丙○○
                丁○○
右當事人間請求返還借款事件，本院判決如左：
    主    文
被告應連帶給付原告新台幣柒佰陸拾壹萬零貳佰零柒元及如附表所示之利息、違約金
。
訴訟費用由被告連帶負擔。
本判決第一項於原告以新台幣貳佰伍拾萬陸仟元或同額之台北市政府建設公債八十
六年度債票供擔保後，得假執行，但被告如於假執行程序實施前以新台幣洵佰陸拾壹
萬零貳佰零柒元預供擔保，免為假執行。
    事    實
甲、原告方面：
一、聲明：除假執行擔保金額外，如主文第一項所示。
二、陳述：
（一）被告丙○○及被告丁○○於民國八十四年十一月二十五日分別簽立保證書共二
      紙，均保證被告甲○○對原告現在（包括過去已發生尚未清償者）及將來連續
      發生之票據、借款、墊款、保證及其他有關債務，均包括利息、遲延利息、違
      約金、損害賠償及有關履行上開債務所需之一切費用等，以新台幣（下同）一
      千三百二十萬元為限額，願與被告甲○○連帶負全部清償之責。
（二）被告甲○○於八十四年十一月二十九日向原告分別借款九百萬元，期限十五年
      ，約定由借款就本息分一八０個月償付，利息依原告所訂基本放款利率加碼年
      息百分之一點五，依年金法計算月付金，每月計付一次，且上開月付金得由原
      告於每屆滿半年之次日，按當時之基本放款利率加原加碼重新計算；二百萬元
      ，約定於八十五年十一月二十九日屆期清償，利息依原告所定基本放款利率加
      碼年息百分之一點三計算，自借款日起，按月計付，嗣原告調整上開基本放款
      利率時，應自調整之日起，按新利率加原加碼計息，以上二筆借款均約定遲延
      履行時，除仍按上開利率計息外，本息遲延違約金逾期在六個月以內部分，按
      未還本金餘額照上述所訂利率百分之十加付，逾期超過六個月部分，照上項標
      準加倍計付，並約定借款人如有停止或遲延履行全部或一部債務本金時，即喪
      失期限利益，其全部債務均視為到期，有借據二紙、約定書一紙為證。
（三）詎上開借款其中第二筆款自八十五年四月二十九日起即未按約繳付利息，另第
      一筆款項自八十五年六月二十九日亦未依約繳付本息，依約定書第六條約定，
      該借款當已全部屆清償期，嗣屢經催討無效，原告乃對被告甲○○提供擔保之
      不動產聲請法院強制執行，當時上開借款本金餘額合計為九百十七萬四千四百
      三十四元，經台灣士林地方法院八十七年度執字五九四四號強制執行事件，共
      計受償五百七十九萬九千六百元，其中除抵充執行費用八萬六千零七十六元外
      ，另抵充第一筆借款本金一百五十六萬四千二百二十七元及至八十九年七月五
      日止之利息三百五十一萬零一百八十元，違約金六十三萬九千一百十七元，目
      前被告甲○○合計尚欠原告借款七百六十一萬二百零七元及如附表所示之利息
      、違約金未清償，被告丙○○及丁○○為其連帶保證人，依法自應負連帶清償
      之責。
三、證據：提出保證書影本二紙、台灣士林地方法院八十九年十月九日士仁執雙第五
    九四四號通知及分配表影本一份為證。
乙、被告方面：
一、聲明：駁回原告之訴及假執行之聲請。
二、被告甲○○陳述：伊雖欠原告前開借款，但原告亦自抵押物取償五百七十九萬九
    千六百元，該款除抵充執行費用等，應先抵充二筆借款之本金，不料原告竟抵充
    利息、違約金即達三百餘萬元，此項抵充順序，使其負擔過多借款之本金，並不
    公平。
三、被告丙○○、丁○○：均引用被告甲○○之前揭陳述答辯。
    理      由
一、本件原告主張：被告甲○○於八十四年十一月二十九日邀同其餘被告丙○○、丁○○為連帶保證人向其借款九百萬元、二百萬元，詎九百萬元借款自八十五年四
    月二十九日未依約繳付本息，二百萬元借款自八十五年六月二十九日亦未依約繳
    付本息，經拍賣抵押物已獲部分清償，尚有七百六十一萬零二百零七元及如附表
    所示之利息、違約金，爰基於消費借貸及連帶保證法律關係，請求被告清償前揭
    欠款及利息、違約金。被告則以：被告甲○○雖向原告借貸如上之款項，然亦以
    抵押物提供擔保，原告亦就該抵押物拍賣得款五百七十九萬九千六百元取償，其
    竟將該所得拍賣價款先行抵充利息、違約金，使借款本金均無法先行抵充，原告
    再提本訴起訴請求過多之借款本金，並非有據等語，資為抗辯。
二、原告主張之事實，業據其提出保證書影本二紙及台灣士林地方法院八十九年十月
    九日士仁執雙第五九四四號通知及分配表影本一份為證，被告對上述借據及保證
    書上借款人及連帶保證人均不爭執，且被告甲○○對上開借款所提供之抵押物，
    亦經台灣士林地方法院拍賣，由原告獲得部分清償，是原告主張之事實，應可採
    信。被告雖抗辯上開借款，原告已就抵押物拍賣中獲得五百七十九萬九千六百元
    之價款，應可抵充二筆本金甚多，原告將之先行抵充利息、違約金，並非有據等
    語，惟按清償人所提出之給付，應先抵充費用，次充利息，次充原本，民法第三
    百二十三條前段定有明文，此為法定抵充順序，本件被告甲○○對原告之二筆借
    款債務，分別於八十五年四月二十九日、六月二十九日到期，但於八十九年間始
    經拍賣抵押物，於八十九年九月八日經法院分配抵押款，自其未清償借款時起已
    相距四年餘，而雙方間之利率為百分之九點二以上，以此利率計算經此四年期間
    ，自會累積甚多利息、違約金，被告甲○○當時如認其無法還款，應積極與原告
    協商，惟未見被告提出協商之證明，是前述拍賣抵押物既已按法律規定抵充，被
    告再以抵充不合法置辯，即非有據，所辯並不足採。
三、兩造分別陳明願供擔保，請求宣告假執行及免為假執行，均核無不合，茲分別酌
    定相當之擔保金額宣告之。
四、結論：本件原告之訴為有理由，依民事訴訟法第八十五第二項、第三百九十條第
    二項、第三百九十二條，判決如主文。
中      華      民      國    九十      年      八      月    三十一    日
                                            民事第三庭法      官  李維心
右為正本係照原本作成
如對本判決上訴，須於判決送達後廿日內向本院提出上訴狀
中      華      民      國    九十      年      八      月    三十一    日
~B法院書記官  林梅珍


司法院資訊處製作；財團法人民間司法改革基金會備份。
